【裁判字號】    95,上訴,257
【裁判日期】    950329
【裁判案由】    （家暴）妨害自由等
【裁判全文】
臺灣高等法院臺中分院刑事判決         95年度上訴字第257號
上  訴  人
即  被  告  甲○○
選任辯護人  沈朝江  律師
上列上訴人因（家暴）妨害自由等案件，不服臺灣臺中地方法院
94年度訴緝字第287號中華民國94年11月22日第一審判決 （起訴
案號：臺灣臺中地方法院檢察署92年度偵字第21780號 、93年度
偵字第3023號、93年度偵字第3078號），提起上訴，本院判決如
下：
    主  文
原判決除關於毀損部分外，其餘均撤銷。
甲○○私行拘禁，累犯，處有期徒刑壹年；又以加害生命、身體
之事，恐嚇他人致生危害於安全，累犯，處拘役肆拾日，如易科
罰金，以佰元折算壹日；又，傷害人之身體，累犯，處有期徒
刑壹年陸月。
其他上訴駁回。
所處有期徒刑（即私行拘禁及傷害部分）應執行有期徒刑貳年肆
月。所處拘役（即恐嚇及上訴駁回之毀損部分），應執行拘役陸
拾日，如易科罰金，以佰元折算壹日。
    事  實
一、甲○○前於民國八十七年間因妨害公務案件，經臺灣臺南地
    方法院判處有期徒刑五月，於八十七年十二月二十一日確定
    ，並於九十一年十二月三十日執行完畢，猶不知悔改。
二、甲○○與乙○○曾自九十一年間起同居，惟於九十二年七、
    八月間分手，二人具有家庭暴力防治法第三條第二款之曾有
    事實上夫妻關係的家庭成員關係。甲○○於九十二年九月八
    日下午四時四十分許騎乘機車經過臺中縣后里鄉○○路啟明
    國中旁，見乙○○騎乘另一部機車行經該處，竟基於私行拘
    禁及傷害之犯意，攔下乙○○後，持小刀揮向乙○○，並以
    拳頭毆打乙○○之右眼，要以其所有之機車搭載乙○○前往
    他處，乙○○因遭甲○○毆打且見其手持刀械而心生畏懼不
    敢反抗，即由甲○○以機車載往臺中縣后里鄉第二公墓，於
    同日下午五時許抵達后里鄉第二公墓內的空地時，甲○○接
    續前開傷害之犯意，將乙○○踹倒在地，並以拳打腳踢及以
    皮帶抽打其全身多處，致乙○○受有右眼圈挫傷、水腫、瘀
    血４５公分，右膝挫傷瘀血５１０公分，背部大片瘀傷
    之傷害。嗣甲○○又強行以機車將乙○○載至臺中縣外埔鄉
    ○○路四五二號其當時居處，不讓乙○○離去而私行拘禁乙○○數小時，至同日傍晚，乙○○趁甲○○與友人談話不注
    意時，自行由該處後門逃跑後報警，嗣由警方送至醫院救護
    。
三、甲○○於九十二年十月二十七日下午七時許，至臺中縣大安
    鄉○○○路二一二巷十二號乙○○之母親丙○○住處，詢問
    乙○○之去處，因丙○○答稱不知道，甲○○即持磚塊損壞
    丙○○之門窗玻璃（毀損部分業據丙○○撤回告訴），並另
    基於恐嚇之犯意，對丙○○恫嚇稱：需告知乙○○之去處，
    否則要將之推倒及毆打等語，以此加害生命、身體之事，使
    丙○○聞言，心生恐懼，致生危害於安全。
四、甲○○於九十二年十一月十九日下午四時許，在臺中縣大甲
    鎮○○路婦女活動中心前，見丁○○騎乘機車經過，竟另行
    起意，手持類似鐮刀的刀子砍丁○○的安全帽，丁○○見狀
    即迅速離開該處，甲○○復自後追趕以類似鐮刀的刀子砍向
    丁○○，致丁○○受有右胸壁穿刺傷４２４公分、左前
    臂穿刺傷２０．７０．５公分、右側第九肋骨骨折之傷
    害。嗣甲○○追至丁○○住處後，另行基於毀損之犯意，將
    丁○○住處之門窗玻璃、石綿瓦牆、運動用沙包、門鎖加以
    損壞，足以生損害於丁○○。
五、案經乙○○、丙○○、丁○○訴由臺中縣警察局大甲分局報
    請臺灣臺中地方法院檢察署檢察官偵查起訴。
    理  由
一、訊據被告甲○○矢口否認有何對告訴人乙○○傷害、私行拘
    禁，對被害人丙○○恐嚇危害安全，對證人丁○○傷害、毀
    損之犯行，辯稱：其於九十二年九月八日下午四時四十分許
    遇到乙○○時，只有叫乙○○回家，與乙○○互罵後，乙○○自己跌倒受傷，後來乙○○到臺中縣外埔鄉○○路四五二
    號其當時居處門口，其叫乙○○進門，乙○○就進屋十餘分
    鐘，其沒有以機車將乙○○載至臺中縣后里鄉第二公墓毆打
    ，也沒有私行拘禁乙○○；其未於九十二年十月二十七日下
    午七時許至臺中縣大安鄉○○○路二一二巷十二號找丙○○
    ，不可能有恐嚇丙○○的行為；其也沒有於九十二年十一月
    十九日下午四時許在臺中縣大甲鎮○○路婦女活動中心前遇
    到丁○○，且其年紀比丁○○大，不會莽撞傷害丁○○及損
    壞丁○○之物品，又丁○○住處附近有監視器，如果要認定
    其有罪，應提出監視錄影帶或舉出證人或其指紋用以比對證
    明云云。
二、本院查：
  (一)告訴人乙○○於九十二年九月九日警詢時，即指稱：於九十
    二年九月八日下午四時四十分許，其騎乘機車行經臺中縣后
    里鄉○○路啟明國中旁，被甲○○騎機車欄下，持預藏之小
    刀在其面前揮舞，並以拳頭毆打其眼部致受傷，並強押其坐
    上機車，於同日下午五時許被甲○○載至臺中縣后里鄉第二
    公墓的空地，甲○○將其從機車座位上拉下來並推倒在地，
    對其拳打腳踢，並以皮帶猛抽打其身，打完後，甲○○再騎
    機車載其至臺中縣外埔鄉○○路四五二號甲○○居處，叫其
    下車進去，後來其趁甲○○不注意時，從後門偷跑出去，打
    一一○求救，當時其全身是傷，警方見之先將其送至醫院救
    護，所以延至九十二年九月九日才製作警詢筆錄等語綦詳；
    嗣其於九十三年二月三日、九十三年五月十三日、九十三年
    八月十九日偵訊時，亦為相同之指述；再於本院審理時，以
    證人身分，就被告上開傷害、妨害自由等行為，為相同內容
    之證述，且稱：「我想要跟被告分手，只要被告不要再來騷
    擾我，不要對付我的父母親，希望大家好聚好散，傷害的部
    分我願意撤銷告訴」等語，參酌：I乙○○於九十二年九月
    八日至光田綜合醫院急診，經診斷受有右眼圈挫傷、水腫、
    瘀血４５公分，右膝挫傷瘀血５１０公分，背部大片瘀
    傷之傷害等情，有上開醫院出具之診斷證明書一紙在卷可稽
    ，該診斷證明書所載告訴人乙○○受傷部位，與告訴人乙○○於警詢、偵訊時所述吻合，顯見告訴人乙○○上開指述非
    虛。且茍若告訴人乙○○是自行跌倒，當不致於分別於右眼
    、右膝、背部均受有傷害，是被告辯稱係告訴人乙○○自行
    跌倒受傷云云，顯與常情不符。II案發當日，乙○○與被告
    均騎乘機車偶遇於案發地點，乙○○遭被告攔下後，將自己
    所乘機車棄置現場等情，分別據乙○○及被告一致供述在案
    ，乙○○既已逃離同居處所多日，則被告若非以強暴脅迫方
    法拘束乙○○之自由，焉能致此，況由乙○○與被告回到同
    居處所後，利用被告接客機會，再度逃跑，益見乙○○所證
    與事實相符，被告辯稱：未對乙○○傷害、私行拘禁云云，
    當屬卸責之詞而無可取。
  (二)告訴人丙○○於九十二年十月二十九日警詢時指稱：甲○○
    於九十二年十月二十七日下午七時許，至其位於臺中縣大安
    鄉○○○路二一二巷十二號住處欲找乙○○，並對其恫嚇稱
    ：「你要說出乙○○之住處，否則要打你」等語，其很害怕
    等語明確；於九十三年三月三十日偵訊時並指述：於九十二
    年十月二十七日下午七時許甲○○到其上址住處找乙○○未
    果，要其說出乙○○住處，否則要毆打伊等語；於九十三年
    八月十九日偵訊時又指述：甲○○有問其女兒去哪裡，其回
    稱不知道，甲○○就說要打伊，把其推倒，讓其很害怕等語
    無誤。再於本院審理時，以證人身份證稱：「因為被告要找
    我女兒，他問我我女兒的去處，我回答他我不知道，他就用
    不知道什麼什麼臭藥噴我家裡面，且毀損我的窗戶，我打電
    話報警警方就到現場處理、拍照，我只有自己一個人獨居」
    「我只是說不知道我女兒去處，他就在晚上十點多到我家，
    敲我家的窗戶，用車頭撞擊我家」等語，參酌：I被告確與
    告訴人之女即乙○○因故分手一段時間，嗣為被告發現，對
    乙○○施加暴力及妨害其自由後，再為乙○○掙脫，逃離同
    居處所等情已見前述，被告於本院行準備程序時，亦供稱其
    確實有前往乙○○之母即丙○○住處找乙○○，並遭丙○○
    責備等語，是被告口出上開不遜之言，當在情理之中；II被
    告確有毀損丙○○住處犯行（此部分業據撤回告訴）等情，
    有警方拍攝之現場情形相片附偵查卷可考等情，被告確有上
    開恐嚇犯行應可認定。被告空言否認，洵無可採。
  (四)證人丁○○於原審審理時結證：於九十二年十一月十九日下
    午三點多許，在臺中縣大甲鎮○○路其家附近，甲○○騎機
    車後載一名女子故意對其衝撞，其閃掉後，約隔一個小時，
    其騎機車買東西回來，在臺中縣大甲鎮○○路又遇到甲○○
    ，當時甲○○由一名女子騎機車載在後座，與其同向行進，
    位於其後方，甲○○見狀，即持一把類似鐮刀並帶木柄的刀
    子，站在機車上，於在其行進中，往其頭上一敲，致其頭部
    昏眩，當時其載著安全帽，就把機車停下，但甲○○卻又拿
    刀往其身體砍，其用左手去擋，全身是血，沒有力氣，就拚
    命跑，甲○○在後面一直追，追到後又砍，其被甲○○追上
    二、三次，後來在遭甲○○追到壓在地上時，趁機逃跑回家
    ，約十分鐘後，甲○○又追到其住處，在外面叫囂，把其住
    處的石棉瓦、大門、沙包及房門玻璃都敲破，約停留二十分
    鐘才離去等語明確，核與其於警詢、偵訊時所指述相符，參
    酌：I被告於原審審理及本院行準備程序時供稱：因丁○○
    經常向伊借錢及推銷茶葉為伊所拒，因此心懷怨恨，構陷入
    罪云云，惟依此被告供述足見，證人丁○○與被告係舊識，
    無誤認可能。II觀卷附證人丁○○所提出之李綜合醫院大甲
    分院出具之診斷證明書一紙，可知證人丁○○於九十二年十
    一月十九日因受有右胸壁穿刺傷４２４公分、左前臂穿
    刺傷２０．７０．５公分、右側第九肋骨骨折之傷害而
    就診，於九十二年十一月二十五日方出院，且證人丁○○住
    處之門窗玻璃、石綿瓦牆、運動用沙包、門鎖遭到破壞，亦
    有照片六張存卷可參，益徵證人丁○○所述與經驗法則並不
    相違，應堪採信。至於被告雖辯稱：丁○○住處附近有監視
    器，如果要認定其有罪，應提出監視錄影帶或舉出證人或其
    指紋用以比對證明云云，然本院認為被告有傷害證人丁○○
    及毀損證人丁○○所有上開物品之行為，已據證人丁○○證
    述綦詳，且有診斷證明書一紙、照片六張可證，被告所舉之
    上開證據方法，應無再予調查之必要，附此說明。
  (五)綜合上情，被告前開辯詞，顯係砌詞卸責之語，不足採信。
    本案事證明確，被告上揭傷害、私行拘禁、恐嚇危害安全、
    毀損之犯行，均洵堪認定。
三、核被告所為，係犯刑法第二百七十七條第一項之普通傷害罪
    、同法第三百零二條第一項之私行拘禁罪、同法第三百零五
    條之恐嚇危害安全罪及同法第三百五十四條之毀棄損壞罪。
    公訴人雖認為被告就損壞告訴人丙○○門窗玻璃之行為，另
    涉犯刑法第三百五十四條之毀棄損壞罪云云，惟此部分業據
    告訴人丙○○於九十三年七月二十七日偵訊時表明不欲對甲○○提出毀損之告訴，且檢察官於原審審理時亦表示減縮此
    部分之犯罪事實，本院即毋庸再予審酌，併此敘明。被告與
    告訴人乙○○曾有事實上夫妻關係，為家庭暴力防治法第三
    條第二款所定之家庭成員，被告對告訴人乙○○實施身體上
    不法侵害行為，而成立普通傷害、私行拘禁罪，自屬家庭暴
    力防治法第二條第二項所稱之家庭暴力罪。被告於九十二年
    九月八日以拳頭毆打告訴人乙○○右眼，嗣將告訴人乙○○
    踹倒在地，加以拳打腳踢及以皮帶抽打其全身之普通傷害犯
    行，係在密接之時段內，就同一犯罪構成事實，本於單一傷
    害犯意接續進行，以實現一犯罪構成要件之單一行為，依一
    般社會觀念，在刑法評價上，應視為數次之接續實施，為包
    括一罪之接續犯。被告對告訴人乙○○所犯普通傷害與私行
    拘禁兩罪間，傷害非為私行拘禁的當然結果，而係具有方法
    及目的之牽連關係，為牽連犯，應依刑法第五十五條規定，
    從一重之私行拘禁罪處斷。被告所犯私行拘禁、恐嚇危害安
    全、毀棄損壞罪、傷害罪（丁○○部分）間，犯意各別，行
    為互異，應予分論併罰。被告前於八十七年間因妨害公務案
    件，經臺灣臺南地方法院判處有期徒刑五月，於八十七年十
    二月二十一日確定，並於九十一年十二月三十日執行完畢之
    事實，有臺灣高等法院被告前案紀錄表、刑案資料查註紀錄
    表各一份存卷可憑，其受有期徒刑之執行完畢後，五年以內
    再犯有期徒刑以上之罪，為累犯，應依法加重其刑。
四、原審判決就被告毀損丁○○上開物品部分，其認事用法，核
    無違誤，量刑亦稱允當，被告上訴否認犯罪為無理由，應予
    駁回；另就傷害、恐嚇及定執行刑部分，原審予以論罪科刑
    固非無見，惟查：I被告係因同居人乙○○離家後，偶遇於
    前開案發地點，而對乙○○為前揭傷害犯行，相距二個月後
    ，被告復偶遇丁○○於前揭地點，因夙怨而另為前開傷害行
    為，動機明顯並無關連，相距且在二個月之後，應無連續犯
    關係；II就被告是否以放毒蛇恐嚇丙○○部分，丙○○於本
    院審理時，以證人身份證稱：此部分係聽他人所說等語，是
    此部分尚難認定在內。被告上訴，否認犯罪雖無理由，然原
    審判決就上開部分認定有誤，應予撤銷改判。爰審酌被告不
    滿告訴人乙○○與其分手，即出手及以皮帶毆打告訴人乙○○，並私行拘禁告訴人乙○○，藐視告訴人乙○○之尊嚴，
    致告訴人乙○○受傷非輕，陷於家庭暴力之恐懼中，身心俱
    疲，又以言語恐嚇告訴人丙○○，造成告訴人丙○○心理恐
    懼，復持類似鎌刀的刀子砍傷證人丁○○，手段殘忍，致使
    證人丁○○傷重住院七日，行為惡劣，嚴重影響社會秩序，
    犯後猶砌詞卸責，未見悔意，惡性重大等一切情狀，分別量
    處如主文所示之刑，並就恐嚇部分諭知易科罰金之折算標準
    ，及就所犯私行拘禁及傷害所處之有期徒刑部分及恐嚇危害
    安全罪及毀棄損壞罪所處拘役部分，分別定其應執行之刑，
    以資懲儆。
五、據上論斷，應依刑事訴訟法第三百六十九條第一項前段、第
    三百六十四條、第三百六十八條、第二百九十九條第一項前
    段，刑法第二百七十七條第一項、第三百零二條第一項、第
    三百零五條、第五十五條、第四十七條、第五十一條第五、
    六款、第四十一條第一項前段，罰金罰鍰提高標準條例第一
    條前段、第二條，判決如主文。
本案經檢察官戊○○到庭執行職務。
中    華    民    國    95    年    3    月    29     日
            刑事第四庭  審判長法  官  洪  耀  宗
                              法  官  江  德  千
                              法  官  劉  登  俊
上列正本證明與原本無異。
除私行拘禁部分外，其餘不得上訴
如不服本判決應於收受送達後十日內向本院提出上訴書狀，其未
敘述上訴之理由者並得於提起上訴後十日內向本院補提理由書（
均須按他造當事人之人數附繕本）。
                              書記官  粘  銘  環
中    華    民    國    95    年     3    月    30    日
                                                      Ａ


司法院資訊處製作；財團法人民間司法改革基金會備份。
